【裁判字號】    97,交聲,778
【裁判日期】    970609
【裁判案由】    聲明異議
【裁判全文】
臺灣高雄地方法院交通事件裁定         97年度交聲字第778號
原處分機關  高雄市政府交通局
異  議  人  乙○○
上列異議人因違反道路交通管理處罰條例案件，分別對於高雄市
政府交通局中華民國97年4 月15日所為2 件違反道路交通管理事
件裁決書（原處分案號分別為：高市交裁字第裁32－Z00000000
號、第裁32－ZDB096489 號）聲明異議，本院合併審理，裁定如
下：
    主  文
異議駁回。
    理  由
一、原處分意旨略以：
(一)高市交裁字第裁32－Z00000000 號：受處分人乙○○（下同
    ）於97年2 月17日上午8 時51分許，駕駛陳玉秀所有之車號
    1683－PA號自用一般小客車，行經國道一號北上305 公里處
    ，因汽車行駛高速公路速度超過規定最高速限，經警以雷射
    槍測定行速113 公里，超過規定最高速限100 公里（超速13
    公里未滿20公里），逕行舉發，依道路交通管理處罰條例第
    33條1 項第1 款規定，裁處罰鍰新臺幣（下同）3 千元，並
    依同條例第63條規定記違規點數1 點；
(二)高市交裁字第裁32－ZDB096489 號：受處分人於同日上午8
    時58分許，繼續駕駛同車輛行經國道一號北上284 公里處，
    再次經警以雷達測定行速112 公里，超過規定最高速限100
    公里（超速12公里未滿20公里），依同條例第85條之1 第2
    項第1 款規定，其違規地點相距6 公里以上、違規時間相隔
    6 分鐘以上，得連續舉發，爰依同前規定，再處罰鍰3 千元
    及記違規點數1 點等情。
二、聲明異議意旨則以：國道測速照相儀器不具準確性，屢經媒
    體批露（並提出中國時報剪報為據），本難使民眾信服，且
    依本件2 份裁決書所載違規事實，異議人乙○○係於同日上
    午8 時51分，以時速113 公里行經國道一號北上305 公里處
    ，則依相同時速，續行至北上28 4公里處，兩地相距21公里
    ，至少需時11分9 秒，顯與裁決書所載兩次違規時間僅相距
    7 分鐘（8 時51分至8 時58分）差距過大。倘認兩次違規時
    間無誤，則異議人自北上305 公里處續行至北上284 公里處
    ，時速至少在180 公里以上，然異議人當日搭載家人，依一
    般社會經驗，絕無可能以180 公里以上高速競駛，足認本件
    測速照相儀器顯非準確，原處分機關仍據為處罰，自屬違誤
    ，爰依法聲明異議，請撤銷前開二處分等語。
三、按汽車行駛於高速公路，不遵使用限制、禁止、行車管制及
    管理事項之管制規則，而有行車速度超過規定之最高速限之
    行為者，處汽車駕駛人新臺幣3 千元以上6 千元以下罰鍰：
    汽車駕駛人有第33條第1 項情形者，除依原條款處罰鍰外，
    並予記違規點數1 點，道路交通管理處罰條例第33條第1 項
    第1 款、第63條第1 項第1 款前段分別定有明文。又汽車駕
    駛人行車速度超過規定之最高速限，經以科學儀器取得證據
    資料證明其行為違規，當場不能或不宜攔截製單舉發者，得
    逕行舉發；第7 條之2 逕行舉發案件，逕行舉發汽車行車速
    度超過規定之最高速限，其違規地點相距6 公里以上、違規
    時間相隔6 分鐘以上或行駛經過一個路口以上者，得連續舉
    發，同條例第7 條之2 第1 項第7 款、第2 項第9 款前段、
    第85條之1 第2 項第1 款亦分別規定明確。經查：
(一)本件異議人即受處分人乙○○（下稱異議人）確有於97年2
    月17日上午8 時近9 時許，駕駛上開車輛先後行經國道一號
    北上305 公里及北上284 公里處，分別經警以測速照相儀器
    攝得所駕車輛照片等情，為異議人所自承，並有各該採證照
    片在卷可稽（本院卷第26頁、第28頁）。其中於國道一號北
    上305 公里處攝得之採證照片，左上角顯示日期「02/17/20
    08」（97年2 月17日）、時間「08：51：32」（上午8 時51
    分32秒）；右下角顯示測速照相儀器檢驗編號「標準檢驗局
    檢定編號M0GB0000000 」、道路最高速限「100 Km/h」（時
    速100 公里）、行速「113 Km/h」、拍攝地點「國道一號北
    向305 公里」。另一於國道一號北上284 公里處攝得之採證
    照片，則於右上角顯示拍攝地點「國道一號公路284 公里北
    上」、「限速100 公里」、「（Km/h）違規車速A000＋112
    ＝112 」（112 公里）、違規時間「000000000000」（97年
    2 月17日上午8 時58分37秒）、測速照相儀器檢驗編號「M0
    GA0000000A」。足見本件逕行舉發違反道路交通管理事件通
    知單2 份（本院卷第26頁、第28頁）及原處分機關裁決書2
    份所載違規事實，均係依據採證照片顯示資料所判定之結果
    甚明。
(二)上開採證照片係由國道公路警察局第四警察隊員警丙○○（
    8 時51分北上305 公里處）、國道公路警察局第四警察隊新
    營分隊員警甲○○（8 時58分北上284 公里處），分別持雷
    射測速槍、雷達測速照相機所拍攝等情，業據證人丙○○、
    甲○○到庭證述明確。證人丙○○證稱：我所使用之該具雷
    射測速槍有檢驗合格證書，測速是準確的等語（本院卷第41
    頁），並提出經濟部標準檢驗局96年12月24日核發之「雷射
    測速儀檢定合格證書」1 份（本院卷第46頁），其上記載檢
    定合格單號碼為M0GB0000000 ，與採證照片顯示之檢定編號
    相符，檢定日期為96年12月23日，有效期限為97年12月31日
    ，足見該雷射測速槍甫於96年12月23日經經濟部標準檢驗局
    檢定合格，仍在有限期限使用，所測行車速度應屬準確無疑
    。證人甲○○亦證稱：我所使用之測速照相儀器是雷達測速
    照相機，係以發射雷射波之原理測速，與丙○○使用之雷射
    槍係以發射雷射光點之原理測速，有所不同。我所使用之雷
    射測速照相機也有送檢，測速是非常準確的等語（本院卷第
    42頁），並提出經濟部標準檢驗局96年11月6 日核發之「雷
    射測速儀檢定合格證書」1 份（本院卷第45頁），其上檢定
    合格單號碼載有M0GA0000000A，與採證照片顯示之檢定編號
    相符，檢定日期為96年11月6 日，有效期限為97年11月30日
    ，足見該雷射測速槍亦甫於96年11月6 日經經濟部標準檢驗
    局檢定合格，仍在有效期限使用，所測行車速度亦應屬準確
    無誤。
(三)至於異議人如何能於8 時51分通過國道一號北上305 公里處
    後，旋於7 分鐘內（8 時58分）又通過北上284 公里處。此
    依證人丙○○證稱：我所使用的雷射測速槍因內建數位相機
    ，可直接連接電腦自動校時（對時），每次執勤前，我都會
    將雷射測速槍連接隊上之公務電腦，依公務電腦內所載中華
    電信之時間軟體程式自動校時，照相時在照片上所顯示之時
    間即與中華電信時間軟體之時間同步（本院卷第41頁）；證
    人甲○○則證稱：我所使用之測速照相儀器是雷達測速照相
    機，係以傳統相機拍攝，仍需沖洗底片，當然無法連接到電
    腦上校時，每次出勤前，必須撥打電話以117 報時台之時間
    輸入雷達測速照相機內校時，因此設定之時間可能與丙○○
    連接電腦自動校時所設定之時間有所差距，我們隊上的測速
    儀器彼此之間雖無對時，但測速結果必然準確一致等語（本
    院卷第42至43頁）。證人丙○○並補稱：本隊所使用之測速
    儀器因需依法公開招標採購，自無可能長期採購同一產品，
    因此分隊內都同時使用雷達及雷射兩種測速儀器，這兩種儀
    器都有送檢通過檢定，測速的結果一定是一致的等語（本院
    卷第43頁）。足見證人丙○○、甲○○所使用之測速儀器雖
    有雷射及雷達原理之不同，然因均經同一檢定機關即經濟部
    標準檢驗局檢定合格，對於測定行車速度所得數據當屬一致
    。雖因儀器型式本身限制，而無法依相同方式校時，復未以
    同一時間作為標準，統一對時，致各儀器內所設定之時間有
    所差距，產生本件異議人於不同地點超速遭舉發，然舉發之
    違規時間相距顯然過近之情形，固應立即改進，以昭公信；
    惟異議人於上開兩處違規地點，均經測速結果準確一致之測
    速儀器測定超速，其違規事實已然明確，其空言證人丙○○
    、甲○○所使用之測速照相儀器並不準確，惟無證據足以推
    翻前開經濟部標準檢驗局科學檢定之公信力，其異議之理由
    仍非可採。
(四)又異議人另質疑其於同日相距7 分鐘內兩度違規，舉發違規
    通知單（罰單）竟於不同時間送達，且有手寫及電腦繕印之
    不同等情，業據證人丙○○證述所攝照片依數量多寡，而有
    委外製單及內部製單之不同，記載形式及送達時間自難求一
    致，顯然並無隱情，且與異議人本件違規並無關聯，附此敘
    明。
四、原處分機關以異議人前開二次超速違規事實明確，依據道路
    交通管理處罰條例第33條第1 項第1 款、第63條第1 項第1
    款前段、第7 條之2 第1 項第7 款、第2 項第9 款前段、第
    85條之1 第2 項第1 款等規定，分別以上開2 件裁決書裁處
    異議人罰鍰各3 千元，並予記違規點數各1 點，均無違誤，
    裁量俱屬適當，異議人以測速照相儀器無準確性為由，對於
    上開2 件裁決書聲明異議，經核均無理由，應予駁回。
五、依道路交通管理處罰條例第87條、道路交通案件處理辦法第
    19條，裁定如主文。
中    華    民    國    97    年    6     月    9     日
                  交通法庭    法  官  林柏壽
以上正本證明與原本無異。
如不服本裁定，應於收受送達後5 日內以書狀向本院提出抗告。
中    華    民    國    97    年    6     月    11    日
                              書記官  林國龍


司法院資訊處製作；財團法人民間司法改革基金會備份。
